【裁判字號】    92,上訴,4213
【裁判日期】    921229
【裁判案由】    違反著作權法等
【裁判全文】
臺灣高等法院刑事判決                          九十二年度上訴字第四二一三號
    上  訴  人
    即  被  告  甲○○
右上訴人因違反著作權法等案件，不服臺灣臺北地方法院九十年度自字第九四六號，
中華民國九十二年九月十日第一審判決，提起上訴，本院判決如左：
    主  文
原判決撤銷。
甲○○連續行使偽造私文書，足以生損害於他人，處有期徒刑陸月，如易科罰金，以
參佰元折算壹日。
扣案之仿品蜂蜜醋壹瓶沒收。
    事  實
一、甲○○明知「養峰人家」、「養峰人家及圖」之商標及圖樣，係由乙○○向經濟
    部中央標準局（現改名為經濟部智慧財產局）申請註冊，且經該局各於八十六年
    十二月十六日、九十年四月一日審定准予註冊取得商標專用權，指定使用於商標
    法施行細則第四十九條第三十類之蜂蜜及醋類等商品，並核發商標註冊號數00
    000000號、聯合商標註冊號數00000000號商標註冊證在案（「養
    峰人家」專用期間自八十六年十一月十六日起，至九十六年十一月十五日止；「
    養峰人家及圖」專用期間自九十年三月一日起，至九十六年十一月十五日止），
    未經商標專用權人乙○○之同意或授權，不得使用前揭商標，詎其為降低成本，
    意圖欺騙他人之概括犯意，自九十年五月間某日起，自行以蜂蜜添加市售工研醋
    後裝入玻璃瓶內，製售仿冒蜂蜜醋，另委由不知情之臺中市不詳名稱印刷廠偽造
    印製乙○○產銷之養蜂人家蜂蜜醋商品外貼之前揭「養峰人家」、「養峰人家及
    圖」商標及含有「宜蘭市農會養蜂產銷班」、「委託製造：正興科技開發股份有
    限公司」名義之標帖、包裝紙袋及包裝紙箱，並將標帖黏貼於自製蜂蜜醋玻璃瓶
    外側，足以生損害於乙○○及宜蘭市農會養蜂產銷班、正興科技開發股份有限公
    司。並以設於臺北縣新店市○○街三四四號之「遠登開發有限公司」為據點，或
    透過郵政帳戶劃撥，基於概括犯意，將使用上開商標之同一商品蜂蜜醋，以每瓶
    新臺幣（下同）二百元代價，或以批發方式，陸續銷售予臺北縣、市及基隆地區
    各傳統市場或雜貨店不特定之人，後因消費者購食後感覺不適，依包裝袋上標示
    之電話向乙○○申訴後，乙○○乃於九十年八月九日訂購一箱蜂蜜醋，始知上情
    。
二、案經乙○○提起自訴。
    理  由
一、右揭事實業據被告甲○○坦承不諱，核與告訴人乙○○指訴受害情節相符，並有
    經濟部中央標準局商標註冊號數00000000號、聯合商標註冊號數000
    00000號商標註冊證影本、乙○○以郵政劃撥或電話訂購仿冒蜂蜜醋之郵政
    劃撥儲金存款收據影本、遠登開發有限公司出具之收據及新竹貨運送貨三聯單影
    本等在卷可參，並有自訴人當庭提出之真品、仿品蜂蜜醋各一瓶扣案可證。而被
    告偽造告訴人之註冊商標之標帖，亦經本院當庭勘驗明確，並有勘驗筆錄及照片
    六紙附卷可稽。本件事証明確，被告犯行堪以認定。
二、查被告意圖欺騙他人，而偽造使用告訴人註冊商標及圖樣於同一商品，並加以販
    賣，核其所為係犯商標法第六十二條第一款、第六十三條之意圖欺騙使用他人商
    標罪及販賣仿冒商標商品罪。查被告犯罪後商標法於九十二年五月二十八日修正
    公布，並明定自公布日起六個月（即九十二年十一月二十八日）生效，其中原第
    第六十二條第一款修正為第八十一條第一款；第六十三條修正為第八十二條，法
    定刑均相同，依刑法第二條第一項前段，應適用裁判時之新法，即修正後商標法
    第八十一條第一款、第八十二條。被告所犯之二罪，有方法結果之牽連犯關係，
    應從一重罪商標法第八十一條第一款之罪處斷。又商標雖具刑法第二百二十條準
    文書之性質，但商標法就偽造、仿造商標行為，既有處罰之特別規定，自無從適
    用刑法第二百二十條、第二百十條加以處罰（參照最高法院九十台上字第七一○
    六號判決）。惟被告於偽造告訴人之註冊商標時，連同告訴人商品標帖所載之「
    宜蘭市農會養蜂產銷班」、「委託製造：正興科技開發股份有限公司」等一併翻
    印偽造使用，顯有假冒宜蘭市農會養蜂產銷班、正興科技開發股份有限公司名義
    ，主張其商品為宜蘭市農會養蜂產銷班、正興科技開發股份有限公司所合作產銷
    ，此部分之行為，核犯刑法第二百十六條、第二百二十條、第二百十條之行使偽
    造準私文書罪，其偽造之低度行為，為行使之高度行為所吸收，不另論罪。此部
    分自訴人雖未論及，惟與前開論罪部分有想像競合犯之裁判上一罪關係，本院自
    得併為審究。又被告偽造告訴人商品之標帖之一個行為，同時觸犯商標法第八十
    一條第一款及刑法第第二百十六條、第二百二十條、第二百十條兩罪，應依想像
    競合犯之規定從一重罪刑法第二百十六條、第二百二十條、第二百十條之行使偽
    造準私文書罪處斷。被告先後多次犯行，時間密接，犯罪構成要件相同，顯係基
    於概括犯意連續為之，應論以連續犯以一罪論，並加重其刑。又被告係利用不知
    情之不詳印刷廠偽造印製告訴人註冊商標圖樣及標帖，應論以間接正犯。
三、按商標之使用，係指為行銷之目的，將商標用於商品、服務或其有關之物件，或
    利用平面圖像、數位影音、電子媒體或其他媒介物足以使相關消費者認識其為商
    標，為商標法第六條所明定。本件系爭商標及圖樣，自訴人將之使用於蜂蜜醋之
    商品外標帖，被告未經自訴人同意而使用相同之系爭商標及圖樣，亦將之使用於
    蜂蜜醋之商品外標帖，顯見其目的無非係為行銷被告自製之蜂蜜醋，並非在販賣
    自訴人之商標及圖樣。雖自訴人主張系爭之商標及圖樣為其創作之美術著作，享
    有著作權，被告所為亦侵害其著作權云云，然被告使用自訴人之商標及圖樣，係
    為行銷其自製之蜂蜜醋，並非在販賣自訴人之商標及圖樣，已如前述，難認被告
    有侵害自訴人之美術著作權之主觀犯意，自訴人認被告另犯著作權法第九十四條
    、第九十一條第二項之罪容有未洽，惟自訴人認與所犯違反商標法部分有牽連犯
    之裁判上一罪之關係，此部分爰不另為無罪之諭知，附此敘明。
四、原判決對被告予以論罪科刑，固非無見，惟查：(一)被告犯罪後商標法於九十二年
    五月二十八日修正公布，並明定自公布日起六個月（即九十二年十一月二十八日
    ）生效，原判決未及比較適用商標法修正前後之規定，已有未合。(二)偽造、仿造
    商標行為，商標法已有處罰之特別規定，不另構成刑法第二百二十條、第二百十
    條偽造準私文書罪，原判決就被告偽造商標部分仍論處被告刑法第二百十六條、
    第二百二十條、第二百十條之行使偽造準私文書罪，亦有未合。(三)被告於偽造自
    訴人商品商標及標帖時，連同告訴人商品標帖所載之「宜蘭市農會養蜂產銷班」
    、「委託製造：正興科技開發股份有限公司」等一併翻印偽造使用，假冒宜蘭市
    農會養蜂產銷班、正興科技開發股份有限公司名義，主張其商品為宜蘭市農會養
    蜂產銷班、正興科技開發股份有限公司所合作產銷，此部分之行為，另犯刑法第
    第二百十六條、第二百二十條、第二百十條之行使偽造準私文書罪，原判決漏未
    審究，同有未合。
    (四)被告使用自訴人之註冊商標，主觀認識僅有違反商標法之犯意，並無侵害自訴
    人之美術著作權之犯意，原判決未查，逕為論處違反著作權法第九十四條、第九
    十一條第二項之罪，尚有未洽。被告上訴意旨請求宣告緩刑，雖無理由，惟原判
    決既有上開可議之處，自應由本院撤銷改判。爰審酌被告貪圖不法利益，偽造冒
    用他人商標販賣商品，侵害他人商標權，並參酌其犯罪手段、方法、犯罪所生之
    危害，犯後尚能坦承犯行，未賠償被害人之損害，及其他一切情狀，量處有期徒
    刑六月，並諭知易科罰金之折算標準。扣案之仿品蜂蜜醋一瓶，不問屬於犯人與
    否，應依商標法第八十三條沒收。
據上論斷，應依刑事訴訟法第三百六十九條第一項前段、第三百六十四條、第三百四
十三條、第二百九十九條第一項前段，商標法第八十一條第一款、第八十二條、第八
十三條，刑法第二條第一項前段、第十一條前段、第五十六條、第二百十六條、第二
百二十條、第二百十條、第五十五條、第四十一條第一項前段，罰金罰鍰提高標準條
例第二條，判決如主文。
中      華      民      國    九十二    年    十二    月    二十九      日
                              臺灣高等法院刑事第二十庭
                                  審判長法  官  葉  麗  霞
                                        法  官  陳  晴  教
                                        法  官  李  春  地
右正本證明與原本無異。
如不服本判決，應於收受送達後十日內向本院提出上訴書狀，其未敘述上訴之理由者
並得於提起上訴後十日內向本院補提理由書（均須按他造當事人之人數附繕本）。
                                        書記官  柳  秋  月
中      華      民      國    九十二    年    十二    月    二十九      日
附錄：本案論罪科刑法條全文
商標法第八十一條第一款
未得商標權人或團體商標權人同意，有下列情形之一者，處三年以下有期徒刑、拘役
或科或併科新臺幣二十萬元以下罰金：
一  於同一商品或服務，使用相同之註冊商標或團體商標者。
中華民國刑法第二百十六條
行使第二百十條至第二百十五條之文書者，依偽造、變造文書或登載不實事項或使登
載不實事項之規定處斷。
中華民國刑法第二百十條
偽造、變造私文書，足以生損害於公眾或他人者，處五年以下有期徒刑。


司法院資訊處製作；財團法人民間司法改革基金會備份。
